【裁判字號】    97,訴,3195
【裁判日期】    971127
【裁判案由】    偽造文書等
【裁判全文】
臺灣板橋地方法院刑事判決              97年度訴字第3195號
公  訴  人  臺灣板橋地方法院檢察署檢察官
被      告  乙○○
上列被告因偽造文書等案件，經檢察官提起公訴（97年度偵字第
15482 號），本院判決如下：
    主  文
乙○○犯如附表二所示之罪，各處如附表二所示之宣告刑，應執
行罰金新臺幣伍仟元，如易服勞役，以新臺幣壹仟元折算壹日及
有期徒刑陸月，如易科罰金，以新臺幣壹仟元折算壹日，如附表
一所示簽帳單之商店收據聯上所偽造之署押玖枚均沒收。
    事  實
一、乙○○：(一)於民國93年間，因竊盜案件，經本院以93年度簡
    字第1576號判決判處有期徒刑4 月確定，於94年4 月12日易
    科罰金執行完畢；(二)於94年間，因違反毒品危害防制條例案
    件，經臺灣高等法院以94年度上訴字第2881號判決判處有期
    徒刑1 年4 月確定，並經本院以96年度聲減字第1942號裁定
    減為有期徒刑8 月確定；(三)於95年間，又因違反毒品危害防
    制條例案件，經本院以95年度訴字第916 號判決分別判處有
    期徒刑10月、8 月確定；(四)於95年間，再因違反毒品危害防
    制條例案件，經本院以95年度訴字第3905號判決判處有期徒
    刑10月，經臺灣高等法院以96年度上訴字第1141號判決駁回
    上訴，復經最高法院以96年度臺上字第3770號判決駁回上訴
    確定；上開(三)、(四)所示之三罪刑，經臺灣高等法院以96年度
    聲減字第4074號裁定依序減為有期徒刑5 月、4 月、5 月，
    應執行有期徒刑1 年確定，連同上述(二)所示之罪刑，送監接
    續執行於97年1 月23日假釋出監，縮刑假釋期滿日為97年5
    月24日。詎其於假釋期間內，猶不知悔改，於97年4 月14日
    17時30分許，在臺北縣中和市○○路96號之華中橋加油站內
    ，利用其擔任該加油站員工之機會，見客人甲○○所持有之
    香港商香港上海匯豐商業銀行（下稱匯豐銀行）信用卡（卡
    號：0000000000000000號）於加油刷卡消費後，疏未取回，
    竟意圖為自己不法之所有，基於侵占離本人所持有之物之犯
    意，將該信用卡予以撿拾後，予以侵占入己。旋又另行起意
    ，與真實姓名年籍不詳之男子，共同基於偽造私文書以行使
    及詐欺取財之犯意聯絡，於附表一所示之時間、地點，持前
    開信用卡以刷卡購物，並於每次刷卡時，推由該成年男子於
    信用卡簽帳單之商店收據聯上偽造「張國川」之署押，用以
    表示係真正持卡人確認消費金額及持卡人同意對於所消費之
    金額遵守發卡銀行申請書所約定條款負繳清責任之意後，持
    以行使交付於該特約商店，致該特約商店店員誤認係真正持
    卡人持卡消費而陷於錯誤，交付如刷卡金額所示價值之物品
    ，足以生損害於各該特約商店、發卡銀行、真正持卡人甲○
    ○及真正名義人張國川，再隨手將該張信用卡丟棄於不詳地
    點而滅失。嗣於97年4 月18日夜間，甲○○接獲匯豐銀行詢
    問有無持卡消費時，始悉上情，隨即報警處理。
二、案經臺北縣政府警察局中和分局報請臺灣板橋地方法院檢察
    署檢察官偵查起訴。
    理  由
壹、證據能力：
一、本案以下所引用之卷證資料（包含人證與文書證據），並無
    證據證明係公務員違背法定程序所取得，又被告以外之人於
    審判外之陳述，經核並無非出於自由意願而為陳述或遭違法
    取證及顯有不可信之情況，再卷內之文書證據，亦無刑事訴
    訟法第159 條之4 之顯有不可信之情況與不得作為證據之情
    形，且檢察官及被告乙○○迄本院言詞辯論終結前均未聲明
    異議，依刑事訴訟法第159 條至159 條之5 之規定，均有證
    據能力，合先敘明。
貳、實體方面：
一、訊據被告矢口否認有何侵占離本人所持有之物、偽造私文書
    以行使及詐欺取財之犯行，辯稱：伊沒有侵占信用卡，就加
    油站之刷卡消費部分，係不知名之客人於加油時，持該信用
    卡刷卡消費，伊僅係單純持客人所交付之信用卡進行刷卡，
    伊並無盜刷信用卡之意，就非加油站之刷卡消費部分，均非
    伊所為，且伊亦不認識該自稱「張國川」之成年男子云云。
    惟查：
  (一)上揭犯罪事實，業據證人即被害人甲○○於警詢、偵查中指
    訴明確（見偵查卷第8 、9 、36頁），並有信用卡簽帳單9
    紙、送貨單、匯豐銀行信用卡竊盜盜刷交易明細表各1 紙、
    特約商店之監視錄影翻拍照片2 幀、華中僑加油站之監視錄
    影翻拍照片20幀在卷可佐（見偵查卷第10至19頁、本院卷第
    28至35頁），足認確有人於97年4 月14日，在被告所工作之
    上開華中橋加油站內，拾獲被害人所遺忘而脫離其本人持有
    之匯豐銀行信用卡後，將之據為己用，而持以進行如附表一
    所示之購物消費無誤。
  (二)被告雖辯稱：並未拾獲被害人之信用卡，亦未持卡盜刷云云
    ，然依被害人於警詢時證稱：我在今年97年4 月14日約14時
    30分，駕車至臺北縣中和市○○路96號，華中橋加油站加油
    後，持匯豐銀行信用卡刷卡消費後離開，直到97年4 月18日
    晚間約22時20分，在家中接獲匯豐銀行信用卡中心通知我，
    是否有在18日刷卡消費，我才發現我的信用卡遭盜刷等語（
    見偵查卷第8 頁），可知被害人所持有之上開信用卡，係於
    「97年4 月14日17時30分許」，在臺北縣中和市○○路96號
    之華中橋加油站，因刷卡消費後疏未取回，而脫離其本人之
    持有。再者，被害人上開遺落於華中橋加油站之信用卡，於
    脫離其本人持有後，第1 筆遭盜刷之交易時間係同日22時15
    分許之情，有匯豐銀行信用卡竊盜盜刷交易明細表及該次交
    易之簽帳單各1 紙佐卷可考（見偵查卷第12頁、本院卷第28
    頁），而被告亦自承：該第1 筆遭盜刷之消費及緊接於3 日
    後即同年月17日之第2 筆盜刷之消費，均係由其持被害人之
    信用卡進行刷卡之行為等語明確（見本院卷第95頁），顯見
    被害人於不慎遺落信用卡之當日，該信用卡即由被告持以刷
    卡消費，而處於被告之使用中，自足徵該脫離被害人所持有
    之信用卡係由被告拾獲，而持以盜刷消費甚明，是被告空言
    辯稱：未拾獲而侵占信用卡云云，要係事後卸責之詞，無足
    為信。
  (三)被告固再辯稱：該2 筆在華中橋加油站之刷卡交易部分，係
    由別的客人將該信用卡交予伊刷卡消費，並非伊侵占被害人
    之信用卡云云，惟依卷附之華中橋加油站監視錄影翻拍照片
    所示，可知被告於進行該筆消費時，該台加油機旁並無停放
    車輛，亦無其他客人在旁等待之情，有該監視錄影翻拍照片
    20幀附卷可稽（見偵查卷第15至19頁），參以被告於本院審
    理時亦明確供承：（問：對監視錄影畫面翻拍照片22幀，有
    何意見？）就15-19 頁上加油站上的員工都是我，沒有錯等
    語（見本院卷第93頁），且被告於該2 筆在該華中橋加油站
    所為刷卡消費之日即97年4 月14日、同年月17日，確有在加
    油站工作之情，亦有被告上下班之攷勤表1 紙存卷可考（見
    本院卷第37頁），在在足徵被告係單獨一人持被害人之信用
    卡，在該台加油機所設之信用卡刷卡機進行刷卡消費後，再
    交由真實姓名年籍不詳之成年男子在簽帳單之商店收據聯上
    偽簽「張國川」之簽名，是被告辯稱係因客人交付信用卡，
    才持以刷卡云云，核與事證不符，所辯無非臨訟飾卸之語，
    殊難採信。
  (四)被告另辯稱：伊不認識該名自稱「張國川」之成年男子云云
    ，惟觀諸卷附之特約商店監視錄影翻拍照片所示，足見係由
    該名真實姓名年籍不詳之成年男子於刷卡消費時，在簽帳單
    之商店收據聯上，冒用「張國川」之名義，偽造「張國川」
    之簽名，且該名成年男子旁亦有1 名女子隨行在旁等情，有
    該特約商店監視錄影翻拍照片2 幀在卷可按（見偵查卷第14
    頁），足認被告確係於前開加油站侵占脫離被害人本人所持
    有之信用卡後，將之交予該名成年男子，與之共同持卡盜刷
    ，是被告空言辯稱不認識該名持卡盜刷之成年男子，要係事
    後卸責之詞，不足為信。
  (五)綜上所述，被告上開所辯，無非事後圖卸刑責之詞，不足採
    信。本案事證明確，被告犯行洵堪認定，應依法論科。
二、論罪科刑：
  (一)按簽帳單係以文字為一定之意思表示，持信用卡刷卡消費時
    ，在簽帳單上簽署姓名，除表示已收受特約商店所交付之交
    易標的物或消費標的，並確認該筆消費之憑證，具有表示法
    律上權利義務關係之證明，故簽帳單性質上除與收據相同外
    ，並且為信用卡發卡銀行依據此向簽帳人收款之憑證，屬私
    文書之一種。是核被告所為，係犯1 次刑法337 條之侵占離
    本人所持有之物罪及3 次同法第216 條、第210 條之行使偽
    造私文書罪、同法第339 條第1 項之詐欺取財罪。
  (二)被告與真實姓名年籍不詳之成年男子，就上開犯行，有犯意
    聯絡及行為分擔，為共同正犯。
  (三)被告推由該年籍不詳之成年男子偽造「張國川」之署押於簽
    帳單之商店收據聯上之行為，係偽造私文書之階段行為，又
    其偽造私文書後進而行使，偽造私文書之低度行為，為行使
    偽造私文書之高度行為所吸收，均不另論罪。
  (四)被告就附表一編號3 至9 所示之刷卡消費而偽造私文書以行
    使及詐欺取財等行為，均係在同一日所為，時間間隔甚近，
    刷卡地點亦屬相近，顯見上開7 次偽造私文書以行使及詐欺
    取財等行為，皆係於密切接近之時地，基於同一之犯意分別
    接續所為，彼此之獨立性極為薄弱，依一般社會健全觀念，
    在時間差距上，難以強行分開，在刑法評價上，以視為數個
    舉動之接續施行，合為包括之一行為予以評價，均屬接續犯
    ，應分別論以一罪。
  (五)其所犯上開3 次行使偽造私文書罪及詐欺取財罪間，均係以
    同一刷卡消費行為而觸犯該二罪名，為想像競合犯，應依刑
    法第55條之規定，從一重之行使偽造私文書罪處斷。
  (六)就被告所犯3 次行使偽造私文書罪部分，有如事實一之(一)所
    示之犯罪科刑及執行情形，有臺灣高等法院被告前案紀錄表
    在卷可稽，其於上開有期徒刑執行完畢後5 年內，故意再犯
    本案有期徒刑以上之罪，均為累犯，應依刑法第47條第1 項
    之規定，分別加重其刑。至就事實一之(二)至(三)所示之犯罪科
    刑部分，其假釋縮刑期滿日係在被告本案犯罪日期之後，此
    部分不構成累犯，然被告係於該假釋期間而犯本罪，此部分
    是否構成撤銷假釋之事由，自應由檢察官續行處理。
  (七)被告所犯上開1 次侵占離本人所持有之物罪、3 次行使偽造
    私文書罪間，犯意各別，罪名互異，應分論併罰。
  (八)爰審酌被告拾獲他人之信用卡後，竟將之據為己用，而持以
    盜刷消費，致使銀行及持卡人受有財產上及信用之損害，並
    破壞信用卡使用之便捷性及金融安全秩序，應予非難，兼衡
    其詐得之金額不多，及其犯罪之動機、目的、手段、智識程
    度、犯後否認犯行之態度等一切情狀，分別量處如主文所示
    之刑，並就罰金諭知易服勞役之折算標準，就有期徒刑部分
    諭知易科罰金之折算標準，再就有期徒刑部分，合併定其應
    執行刑及諭知易科罰金之折算標準，以示懲儆。
三、被告於如附表一所示簽帳單之商店收據聯所偽造之「張國川
    」之簽名9 枚，均係偽造之署押，不問屬於被告與否，應依
    刑法第219 條之規定，宣告沒收。至該等簽帳單之商店收據
    聯本身，均已因行使而為特約商店所有之物，故無併予宣告
    沒收之必要，附此敘明。
四、又中華民國96年罪犯減刑條例雖於96年7 月4 日制定公布，
    並自同年月16日施行，然本案被告之犯罪日期為97年4 月14
    日、同年月17日、同年月18日，均係在該條例第2 條所規定
    之96年4 月24日以後，是本案核與減刑之要件不符，自不得
    減刑，末此指明。
據上論斷，應依刑事訴訟法第299 條第1 項前段，刑法第28條、
第337 條、第216 條、第210 條、第339 條第1 項、第55條、第
47條第1 項、第41條第1 項前段、第2 項、第42條第3 項前段、
第51條第5 款，刑法施行法第1 條之1 第1 項、第2 項前段，判
決如主文。
本案經檢察官郭季青到庭執行職務。
中    華    民    國    97    年    11    月    27    日
                  刑事第十七庭  審判長法  官  許必奇
                                      法  官  陳明偉
                                      法  官  鄧雅心
以上正本證明與原本無異。
如不服本判決應於收受判決後10日內向本院提出上訴書狀，並
應敘述具體理由。其未敘述上訴理由者，應於上訴期間屆滿後
20日內向本院補提理由書（均須按他造當事人之人數附繕本）
「切勿逕送上級法院」。
                                      書記官  王小芬
中    華    民    國    97    年    11    月    27    日
附錄本案論罪科刑法條全文
中華民國刑法第三百三十七條
意圖為自己或第三人不法之所有，而侵占遺失物、漂流物或其他
離本人所持有之物者，處五百元以下罰金。
中華民國刑法第二百十條
偽造、變造私文書，足以生損害於公眾或他人者，處五年以下有
期徒刑。
中華民國刑法第二百十六條
行使第二百十條至第二百十五條之文書者，依偽造、變造文書或
登載不實事項或使登載不實事項之規定處斷。
中華民國刑法第三百三十九條
意圖為自己或第三人不法之所有，以詐術使人將本人或第三人之
物交付者，處五年以下有期徒刑、拘役或科或併科一千元以下罰
金。
以前項方法得財產上不法之利益或使第三人得之者，亦同。
前二項之未遂犯罰之。
附表一：
┌──┬──────┬──────────┬────┬─────┬────┐
│編號│  盜刷時間  │  盜  刷  地  點    │消費金額│簽帳單偽造│ 備  註 │
│    │            │                    │(新臺幣)│之署押    │（卷頁）│
├──┼──────┼──────────┼────┼─────┼────┤
│ 1. │97年4 月14日│臺北縣中和市○○路96│   390元│張國川    │本院卷第│
│    │22時15分（起│號之華中橋加油站    │        │          │28頁    │
│    │訴書誤繕為該│                    │        │          │        │
│    │日22時16分）│                    │        │          │        │
├──┼──────┼──────────┼────┼─────┼────┤
│ 2. │97年4 月17日│同  上              │   390元│同  上    │本院卷第│
│    │15時16分（起│                    │        │          │29頁    │
│    │訴書誤繕為該│                    │        │          │        │
│    │日15時17分）│                    │        │          │        │
├──┼──────┼──────────┼────┼─────┼────┤
│ 3. │97年4 月18日│臺北縣中和市○○路32│ 2,450元│同  上    │本院卷第│
│    │10時58分（起│號之愛德恩牛仔專買店│        │          │30頁    │
│    │訴書誤繕為該│                    │        │          │        │
│    │日11時0 分）│                    │        │          │        │
├──┼──────┼──────────┼────┼─────┼────┤
│ 4. │97年4 月18日│同  上              │ 2,312元│同  上    │本院卷第│
│    │11時3 分（起│                    │        │          │31頁    │
│    │訴書誤繕為該│                    │        │          │        │
│    │日11時5 分）│                    │        │          │        │
├──┼──────┼──────────┼────┼─────┼────┤
│ 5. │97年4 月18日│臺北縣中和市○○路18│ 1,584元│同  上    │本院卷第│
│    │11時53分    │2 號B1之大潤發景平店│        │          │32頁    │
├──┼──────┼──────────┼────┼─────┼────┤
│ 6. │97年4 月18日│臺北縣土城市○○路3 │    90元│同  上    │本院卷第│
│    │12時26分（起│段283 號之連城加油站│        │          │33頁    │
│    │訴書誤繕為該│                    │        │          │        │
│    │日12時27分）│                    │        │          │        │
├──┼──────┼──────────┼────┼─────┼────┤
│ 8. │97年4 月18日│臺北縣板橋市○○路1 │ 7,670元│同  上    │本院卷第│
│    │21時51分（起│段51號之帥盟精品服飾│        │          │34頁    │
│    │訴書誤繕為該│店                  │        │          │        │
│    │日21時43分）│                    │        │          │        │
├──┼──────┼──────────┼────┼─────┼────┤
│ 9. │97年4 月18日│臺北縣板橋市○○路1 │ 5,827元│同  上    │本院卷第│
│    │22時17分    │段389 號之愛買吉安板│        │          │35頁    │
│    │            │新店                │        │          │        │
└──┴──────┴──────────┴────┴─────┴────┘
附表二：
┌──┬───────────┬─────────────────────┐
│編號│  罪  名              │   宣  告  刑                             │
├──┼───────────┼─────────────────────┤
│ 1. │意圖為自己不法之所有，│處罰金新臺幣伍仟元，如易服勞役，以新臺幣壹│
│    │而侵占離本人所持有之物│仟元折算壹日。                            │
├──┼───────────┼─────────────────────┤
│ 2. │共同行使偽造私文書，足│處有期徒刑月，如易科罰金，以新臺幣壹仟元│
│    │以生損害於他人，累犯  │折算壹日，如附表一編號一所示簽帳單之商店收│
│    │                      │據聯上所偽造之署押壹枚沒收。              │
├──┼───────────┼─────────────────────┤
│ 3. │共同行使偽造私文書，足│處有期徒刑月，如易科罰金，以新臺幣壹仟元│
│    │以生損害於他人，累犯  │折算壹日，如附表一編號二所示簽帳單之商店收│
│    │                      │據聯上所偽造之署押壹枚沒收。              │
├──┼───────────┼─────────────────────┤
│ 4. │共同行使偽造私文書，足│處有期徒刑月，如易科罰金，以新臺幣壹仟元│
│    │以生損害於他人，累犯  │折算壹日，如附表一編號三至九所示簽帳單之商│
│    │                      │店收據聯上所偽造之署押柒枚均沒收。        │
└──┴───────────┴─────────────────────┘


司法院資訊處製作；財團法人民間司法改革基金會備份。
